【裁判字號】    97,訴,1614
【裁判日期】    971031
【裁判案由】    損害賠償
【裁判全文】
臺灣桃園地方法院民事判決              97年度訴字第1614號
原      告  甲○○
訴訟代理人  江松鶴  律師
被      告  乙○○
                        樓
訴訟代理人  楊仁聲  律師
上列當事人間因妨害家庭案件（本院96年度壢簡字第2648號）原
告提起附帶民事訴訟（97年度壢簡附民字第3 號）請求損害賠償
事件，經本院刑事庭裁定移送本院，於民國97年10月17日辯論終
結，判決如下：
      主      文
被告應給付原告新台幣壹佰萬元，及自民國九十七年六月十七日
起至清償日止，按年息百分之五計算之利息。
原告其餘之訴駁回。
訴訟費用由被告負擔三分之一，餘由原告負擔。
本判決於原告以新台幣參拾肆萬元供擔保後，得假執行。
原告其餘假執行之聲請駁回。
      事實及理由
一、原告起訴主張：被告明知訴外人張瑢為原告之配偶，竟自民
    國89年4 月起迄96年6 月間止，在汽車旅館或被告於桃園縣
    中壢市○○○路○ 段25號經營之牙醫診所等處，與張瑢相姦
    多次，致張瑢於96年1 月29日產下1 子，前開事實經臺灣桃
    園地方法院檢察署以96年度偵字第24046 號刑事案件偵查後
    確認屬實，並以被告涉犯刑法第239 條相姦罪聲請簡易判決
    處刑，嗣經本院以96年度壢簡字第2648號刑事判決判處被告
    處有期徒刑5 月確定。查本件原告與張瑢係於85年2 月15日
    結婚，於87年4 月育有長子，家庭幸福美滿，迨96年1 月19
    日張瑢產下次子後，原告更滿心愉悅，詎因次子回診就醫，
    始發現其並非自原告受胎所生，進而揭露被告與張瑢之婚外
    情，原告精神上所受之痛苦，實無可言喻，再以被告與原告
    配偶張瑢通姦期間長達7 年，且衡兩造之身分、地位、資力
    、職業等一切情狀，爰依民法第184 條第1 項後段、第195
    條第3 項準用第1 項規定，請求被告賠償原告精神上損害新
    台幣（下同）3,000,000 元等語。並聲明：(一)、被告應給付
    原告3,000,000 元，及自起訴狀繕本送達之翌日起至清償日
    止，按年息5%計算之利息。(二)、願供擔保請准宣告假執行。
    (三)、訴訟費用由被告負擔。
二、被告則以：原告於88年11月起經常帶其配偶張瑢至被告執業
    診所就診，張瑢因而與被告熟識，其後張瑢常提及其與原告
    間感情不睦等事，因此被告與張瑢2 人漸生情愫乃至發生性
    關係。嗣96年1 月29日張瑢產下1 子，經原告發現與原告血
    型不合，被告乃於96年3 月25日主動向原告坦承全部經過，
    並道歉表示願賠償原告之損害而與之和解，惟原告當即表示
    須以3,000,000 元賠償，嗣後雙方就和解金額及條件均無共
    識，為免原告相逼，被告乃自行向檢察署具狀自首。詎被告
    向原告坦承後，原告及張瑢卻不斷對被告有所求，未能如渠
    等所願後，竟曾於96年9 月10日邀集不相干人等至診所毆打
    被告。此外，被告與張瑢於晚上通話或簡訊次數頻繁，且被
    告持續搭載張瑢回家亦達7 年之久，親友亦早有目睹，原告
    於7 年之間豈無聽聞、起疑之理？然何以未曾阻止？是以，
    原告對其配偶異常舉動竟未及時關心並設法有效勸止，致其
    配偶任意違背忠貞義務而與被告為婚外通姦行為，顯然有縱
    容其配偶與被告往來之過失情事，原告就本件損害之發生與
    有過失，自應依法減免被告責任。又原告於通姦事發之後，
    不斷騷擾被告看診，且致電被告配偶任教之學校，宣揚被告
    通姦之事，並於網站上攻擊被告及被告家人，又控告被告之
    女兒妨害名譽，而被告與張瑢交往期間，每月至少給予張女
    50,000元至60,000元，張女亦用於家用，原告因此受有利益
    ，當不得再請求慰撫金等語，資為抗辯。並聲明：(一)、原告
    之訴駁回。(二)、訴訟費用由原告負擔。
三、得心證之理由：
(一)、按當事人主張之事實，經他造於準備書狀或言詞辯論時或在
    受命法官、受託法官前自認者，無庸舉證，民事訴訟法第27
    9 條第1 項定有明文。本件原告主張被告明知訴外人張瑢為
    有配偶之人，竟自89年4 月間起與張瑢相姦數次，並因而於
    96年1 月29日產下1 子之事實，業據被告於臺灣桃園地方法
    院檢察署96年度偵字第24064 號、第27333 號妨害家庭案件
    偵訊中、本院96年度壢簡字第2648號刑事案件調查中及本院
    審理中自認，有前開偵查、刑事案件偵訊、訊問筆錄及被告
    97年10月17日答辯狀（見本院卷第15頁）可憑。被告雖否認
    96年3 月以後，仍與張瑢相姦，然被告於96年3 月向原告坦
    承與張瑢相姦之事實以後，至96年6 月28日止（原告於96年
    4 月27日提出妨害婚姻及家庭之刑事告訴），陸續又與張瑢
    相姦3 次，時間分別為96年5 月25日、96年6 月22日及96年
    6 月28日之事實，業據證人張瑢於本院96年度壢簡字第2648
    號妨害婚姻及家庭刑事案件調查中證述屬實（見前開刑事案
    件卷第20頁以下、台灣桃園地方法院檢察署96年度偵字第24
    064 號偵查卷第8 頁），並有原告所提被告與張瑢於96年6
    月28日投宿汽車旅館時所拍攝之相片4 張可證，是被告前開
    所辯並不足採，原告主張被告自89年4 月至96年6 月間，先
    後多次與張瑢相姦之事實，應堪信為真實。
(二)、按因故意或過失，不法侵害他人之權利者，負損害賠償責任
    。故意以背於善良風俗之方法，加損害於他人者亦同，民法
    第184條第1項定有明文。是侵權行為係指違法以及不當加損
    害於他人之行為而言，至於侵害係何權利，要非所問。而所
    謂違法以及不當，不僅限於侵害法律明定之權利，即違反保
    護個人法益之法規，或廣泛悖反規律社會生活之根本原理的
    公序良俗者，亦同。本件被告多次與原告配偶張瑢發生相姦
    行為，顯係故意以背於善良風俗之方法，致原告基於婚姻關
    係所享有之夫妻身分法益及婚姻共同圓滿生活之利益遭受損
    害，依上開說明，被告自應對原告負侵權行為損害賠償責任
    。而不法侵害他人基於父、母、子、女或配偶關係之身分法
    益而情節重大者，被害人雖非財產上之損害，亦得請求賠償
    相當之金額，此觀民法第195 條第1 項前段、第3 項規定即
    明。本件被告與原告配偶張瑢之相姦行為，已嚴重破壞原告
    之家庭及婚姻生活而非法之所許，且令原告精神上感受莫大
    痛苦，被告之行為已干擾或妨害他人夫妻維持婚姻共同生活
    圓滿、安全及幸福之權利，自屬情節重大，則原告援引上開
    規定，請求被告賠償非財產上損害之慰撫金，即屬有據。
(三)、又不法侵害他人之人格權，被害人受有非財產上損害，請求
    加害人賠償相當金額之慰撫金時，法院對於慰撫金之量定，
    應斟酌實際加害情形、所造成之影響、被害人所受精神上痛
    苦之程度、雙方之身分、地位、經濟狀況及其他各種情形，
    以核定相當之數額，此有最高法院47年臺上字第1221號、51
    年臺上字第223 號及76年臺上字第1908號判例意旨參照。而
    身分法益與人格法益同屬非財產法益，上開最高法院有關人
    格法益受侵害而酌定慰撫金之標準，自得為本件衡量因身分
    法益受侵害所生損害賠償金額之參考。查原告係高職畢業，
    曾任職汽車買賣業務員與焊接鐵工，名下無不動產，被告則
    為大學畢業，職業為牙醫師，名下除汽車1 輛外，無不動產
    ，但有相當之存款，本院斟酌兩造上開身分、地位、經濟能
    力及被告與原告之妻張瑢相姦時間長達7 年，並育有1 子，
    於原告提出刑事告訴後，仍與張瑢持續相姦，原告所受精神
    上痛苦等情，認原告請求被告賠償1,000,000 元慰撫金，應
    屬公允，逾此部分，顯屬過高，不應准許。
(四)、末按給付無確定期限者，債務人於債權人得請求給付時，經
    其催告而未為給付，自受催告時起，負遲延責任。其經債權
    人起訴而送達訴狀，或依督促程序送達支付命令，或為其他
    相類之行為者，與催告有同一之效力；遲延之債務，以支付
    金錢為標的者，債權人得請求依法定利率計算之遲延利息；
    應付利息之債務，其利率未經約定，亦無法律可據者，週年
    利率為5%，民法第229 條第1 項、第233 條第1 項前段、第
    203 條分別定有明文。本件係屬侵權行為損害賠償之債，自
    屬無確定期限者；又係以支付金錢為標的，則依上揭法律規
    定，原告就被告應給付之金額部分，一併請求自起訴狀繕本
    送達翌日即97年6 月17日起至清償日止，按法定利率即年息
    5%計算之利息，自亦有據。
(五)、至被告雖另抗辯原告未及時關心並設法有效勸止而縱容張瑢
    與被告通姦，就本件損害之發生與有過失云云，然通姦或相
    姦之不法行為通常隱密為之，被告根本未對其所稱原告如何
    未對張瑢關心且知悉張瑢與被告通姦行為後未為勸阻等事實
    舉證以實其說，亦未證明原告對張瑢若如何加以關心或勸阻
    ，本件損害即不發生，已難認其就前開辯解有所證明，且張
    瑢與原告係夫妻關係，其與被告均為成年之人，自應為其本
    身之行為負完全之責任，被告對張瑢更無任何保護教養義務
    ，張瑢罔顧夫妻忠實義務而與被告通姦，原告為渠等妨害婚
    姻及家庭案件不法行為之被害人，更難謂原告就張瑢之侵權
    行為有何過失。此外，被告抗辯其因原告之騷擾行為受有損
    害及其曾給予張瑢相當之金錢，原告曾經受有利益云云，並
    未舉證以實其說，亦難認與原告所受前開損害有何關聯。
(六)、綜上所述，原告依民法第184 條第1 項後段、第195 條第3
    項規定，請求被告給付1,000,000 元及自起訴狀繕本送達翌
    日即97年6 月17日起至清償日止，按年息5%計算之利息，為
    有理由，應予准許，逾此範圍，即無理由，應予駁回。
(七)、原告陳明願供擔保，請准宣告假執行或免為假執行，關於原
    告勝訴部分，經核均無不合，爰各酌定相當之擔保金額，併
    予准許，至原告敗訴部分，其假執行之聲請，已失所附麗，
    應併予駁回。
四、本件事證已臻明確，兩造間其餘攻擊防禦方法及舉證，經本
    院審酌後，或與本件之爭執無涉，或對本件判決結果不生影
    響，爰不一一論述，併此敘明
五、據上論結，本件原告之訴為一部有理由，一部無理由，依民
    事訴訟法第79條、第392 條第2 項，判決如主文。
中    華    民    國    97    年    10    月    31    日
                  民事第二庭  法  官  卓立婷
以上正本係照原本作成。
如對本判決上訴，須於判決送達後20日內向本院提出上訴狀。
中    華    民    國    97    年    11    月    3     日
                              書記官  黃進傑


司法院資訊處製作；財團法人民間司法改革基金會備份。
